臺灣新竹地方法院民事判決　　　　　　　 94年度訴字第482號
原　　　告　乙○
　　　　 　 丙○○
共　　　同
訴訟代理人　吳聖欽律師
複　代理人　辛○○律師
　　　　　　戊○○
被　　　告　壬○○○○○○
訴　　　訟　庚○○
代　理　人　　　　　號1樓
　　　　　　甲○○
複　代理人　己○○
　　　　　　丁○○
上列當事人間請求損害賠償事件，本院於民國94年11月16日言詞
辯論終結，判決如下：
    主      文
被告應給付原告乙○新臺幣壹拾陸萬玖仟捌佰肆拾壹元，及自九
十四年十月十三日起至清償日止，按週年利率百分之五計算之利
息。
被告應給付原告丙○○新臺幣壹拾柒萬玖仟捌佰參拾捌元，及自
九十三年六月十九日起至清償日止，按週年利率百分之五計算之
利息。
原告其餘之訴駁回。
訴訟費用由被告負擔三分之一，原告各負擔三分之一。
本判決第一、二項得假執行。但被告如分別以新臺幣壹拾陸萬玖
仟捌佰肆拾壹元、壹拾柒萬玖仟捌佰參拾捌元為原告乙○、丙○
○預供擔保，得免為假執行。
原告其餘假執行之聲請駁回。
    事實及理由
一、按訴狀送達後，原告不得將原訴變更或追加他訴，但請求之
    基礎事實同一者、擴張或減縮應受判決事項之聲明者，不在
    此限，民事訴訟法第255條第1項第2款及第3款分別定有明文
    。原告起訴時係請求被告應給付原告乙○新臺幣（下同）94
    2,869元、原告丙○○643,111元，及均自起訴狀繕本送達翌
    日起，按週年利率百分之5計算之利息，嗣於訴訟進行中變
    更為(一)被告應給付原告乙○789,681元，及自民國94年10月1
    3日起至清償日止，按週年利率百分之5計算之利息；(二)被告
    應給付原告丙○○659,675元，及自起訴狀繕本送達翌日起
    至清償日止，按週年利率百分之5計算之利息，就乙○部分
    為減縮應受判決事項之聲明，丙○○則為擴張應受判決事項
    之聲明，核與法律規定相符，應予准許。又原告乙○追加請
    求被告賠償車輛所受損害，係本於同一基礎事實，揆諸上開
    規定，應予准許，合先敘明。
二、原告主張：被告於民國92年6月1日12時45分許，駕駛車號JT
    ─3098號自用小客車，沿新竹縣新豐鄉新庄子往圓山子方向
    ，由西往東行駛，行經新竹縣新豐鄉青埔村青埔子9鄰土地
    公廟前之交岔路口時，應注意車前狀況，隨時採取必要之安
    全措施作隨時停車之準備，而該路段未繪設車道線，速限為
    時速50公里，竟疏於注意，以高達時速70至80公里以上之速
    度在產業道路上超速行駛，適原告乙○駕駛車號3F─5217號
    自小客車搭載原告丙○○，由北往南方向行駛，行經前開交
    岔路口，被告因煞避不及，致其所駕車輛之車頭撞擊乙○所
    駕車輛右後側車身，使原告乙○受有頭部外傷合併腦震盪、
    頸部、前胸及右胸挫傷等傷害；原告丙○○則受有頭部外傷
    合併腦震盪、左頂部頭皮撕裂傷1.5公分×0.5公分×0.3公
    分、左眼眉撕裂傷3公分×0.5公分×0.3公分、右手肘、左
    膝、右下腳多處擦傷及左足踝外側踝骨骨折及腦震盪症候群
    等傷害，被告過失行為與原告之受傷間具有相當因果關係，
    經臺灣新竹地方法院檢察署以92年度偵字第5402號提起公訴
    ，並經本院93年度竹北交簡字第130號、93年度簡上字第69
    號刑事判決在案。原告乙○因本件車禍支出門診醫療費用3,
    369元、住院醫療費用5,022元、看護費用8,800元、復健器
    材費2,490元、汽車修復費170,000元，另請求精神慰撫金60
    0,000元，共計789,681元；而原告丙○○因本件車禍支出門
    診醫療費用15,826元、住院醫療費用19,004元、看護費用17
    ,600 元、復健器材費7,245元，另請求精神慰撫金600,000
    元，共計659,675元，爰依侵權行為之法律關係提起本件訴
    訟，並聲明：(一)、被告應給付原告乙○789,681元，及自94
    年10月13日起至清償日止，按週年利率百分之5計算之利息
    。(二)、被告應給付原告丙○○659,675元，及自起訴狀繕本
    送達翌日起至清償日止，按週年利率百分之5計算之利息。
    (三)、願供擔保請准宣告假執行。
三、被告則以：依臺灣省竹苗區車輛行車事故鑑定委員會之鑑定
    意見書、覆議鑑定結果，兩造同為肇事原因，原告乙○對本
    件車禍之發生與有過失，雙方各負有一半之肇事責任，而原
    告丙○○與原告乙○為夫妻關係，其乘坐由原告乙○所駕駛
    之車輛，因原告乙○駕駛不慎導致發生本件車禍，符合民法
    第21 7條第3項之規定，被告依法可向其二人主張與有過失
    。又本件事故雙方各負有肇事責任，原告向被告分別主張受
    有非財產上之損害600,000元，實屬過高等語，並聲明：原
    告之訴駁回；如受不利益判決，願供擔保請准宣告免為假執
    行。
四、原告主張被告於前揭時、地，駕駛車牌號碼JT─3098號自用
    小客車，撞擊原告乙○駕駛之3F─5217號自用小客車，其上
    附載原告丙○○，致原告分別受有前述之傷害，分別支出如
    上述之費用，業據原告分別提出診斷證明書、醫療費用收據
    、免用統一發票收據、收據及統一發票為證。又被告涉犯過
    失傷害罪嫌，經本院刑事庭調查終結，認其犯行明確，而依
    過失傷害罪判處有期徒刑3月確定等情，亦經本院依職權調
    取本院93年度簡上字第69號卷查明屬實，且有該刑事判決附
    卷可稽，則被告過失傷害原告之事實當可認定。又本件原告
    係依據侵權行為請求被告賠償其損害，被告則抗辯原告就本
    件事故之發生與有過失，且原告所請求之精神慰撫金亦過高
    云云，經本院與兩造協議整理爭點為：(一)、原告就本件車禍
    之發生是否與有過失？(二)、原告所請求之各項金額是否適當
    ？兩造並均同意本件爭點以上列者為限，其餘部分不再主張
    ，是本院即應就上開整理之爭點為論究，茲將本院判斷分述
    如下：
(一)、原告就本件車禍發生是否與有過失，其過失比例為何部分：
 1、按行車速度依標誌或標線之規定，無標誌或標線者，在市區
    道路，時速不得超過50公里；汽車行駛時，駕駛人應注意車
    前狀況及兩車併行之間隔，並隨時採取必要之安全措施；車
    輛行至無號誌之交岔路口，支線道路車應暫停讓幹線道車先
    行，未劃分幹、支線或同為幹線道或支線道者，轉彎車應暫
    停讓直行車先行，如同為直行車或轉彎車者，左方車應暫停
    讓右方車先行，道路交通安全規則第93條第1項、第94條第3
    項及第102條第1項第2款分別定有明文。
 2、依卷附之道路交通事故調查報告表及肇事現場照片（見92年
    度偵字第5402號卷第16頁至第18頁）觀之，顯示本件事故路
    段未劃標線，速限為50公里；而車禍發生後，被告所駕駛之
    JT─3098號自用小客車車前之保險桿有脫落，左側有凹陷，
    另原告乙○所駕駛之3F─5217號自用小客車右側後門及右後
    方均有凹陷，此有交通事故調查報告表及肇事現場照片在卷
    可佐。參以被告於警詢時自承其駕車由新庄子往圓山子方向
    行進，車速70至80公里，而原告乙○則稱其駕車由北往南方
    向行進，遭被告由右後車門撞上等語，況本件事故發生當時
    天氣晴朗、路面乾燥，並無缺陷或其他障礙物、視距良好，
    亦據道路交通事故調查報告表記載明確，且依原告乙○及被
    告之智識能力，並無不能注意之等情。本院綜據上情，認被
    告駕駛車輛，行經無號誌交岔路口，未減速反嚴重超速，且
    未注意車前狀況，而原告乙○駕駛車輛，行經無號誌交岔路
    口，未充分注意右方來車動態並讓其先行，同為本件事故發
    生之原因，被告及原告乙○之過失比例均為百分之50。
 (二)、原告請求之各項金額是否適當部分：
  1、按因故意或過失不法侵害他人權利者，負損害賠償責任；
     汽車在使用中加損害於他人者，駕駛人應賠償因此所生之
     損害；不法侵害他人之身體健康者，被害人因此增加生活
     上之需要者，應負損害賠償責任：不法侵害他人健康者，
     被害人雖非財產上之損害，亦得請求賠償相當之金額；前
     項之規定，於不法侵害他人基於配偶關係之身分法益而情
     節重大者，被害人雖非財產上之損害，亦得請求賠償相當
     之金額，民法第184條第1項前段、第191條之2、第193條第
     1項、第195條第1項及第3項分別定有明文。又所謂不法侵
     害他人基於配偶關係之身分法益而情節重大者，其適用範
     圍應依具體個案判斷，例如被害人已成植物人之重大傷害
     之程度，其配偶基於親情、倫理或生活扶持等利益，方可
     認定為身分法益之一種，始得請求加害人就非財產上之損
     害為相當之賠償。原告因本件車禍受有損害而支出前述之
     費用，茲將原告請求之各項金額是否適當，分述如下：
（1）醫療費用、住院費用及車資、看護費用、醫療器材費用部
     分：
     原告乙○因本件車禍支出門診醫療費用3,369元、住院醫療
     費用5,022元、看護費用8,800元、醫療器材部分2,490元；
     而原告丙○○則支出醫療費用及車資15,826元、住院費用
     19，004元、看護費用17,600元、醫療器材費用7,245元，
     核與原告提出之門診醫療費用收據、統一發票及免用統一
     發票收據相符，且為被告所不爭執（見本院94年9月8日、1
     0月4日調解程序筆錄），則原告乙○請求19,681元（3,369
     + 5,022+8,800+2,490=19,681）；原告丙○○請求59,675
     元（15,826+19,004+17,600+7,245=59,675），核屬必要，
     應予准許。
（2）車輛毀損部分：
     原告乙○所駕駛其子姚于君所有之3F─5217號自用小客車
     ，遭被告撞擊後嚴重毀損，至今未修復，而姚于君已將系
     爭車輛之損害賠償請求讓予原告乙○等情，為兩造所不爭
     執，並有汽車新領牌照登記書及債權讓與契約書附卷可稽
     。又本院函詢新竹區汽車同業公會系爭車輛之殘價，該會
     稱系爭車輛之殘價約為170,000元，有新竹區汽車商業同業
     公會94年8月24日94竹市汽車商夫字第13號在卷可參，經兩
     造同意系爭車輛之價值以170,000元計算（見本院94年9月8
     日調解程序筆錄），是原告乙○請求此部分之金額，堪認
     適當，應予准許。
（3）精神慰撫金部分：
     按慰撫金之多寡，應斟酌雙方身分、地位、資力與加害之
     程度及其他各種情形核定相當之數額，其金額是否相當，
     自應依實際加害情形與被害人所受之痛苦及雙方身分、地
     位、經濟狀況等關係決定之。查原告乙○為17年12月12日
     生，現年76歲，因本件車禍受有頭部外傷合併腦震盪、頸
     部、前胸及右胸挫傷等傷害，而名下有5筆土地、1棟房屋
     ，其因本件車禍身體及精神受有痛苦；而原告丙○○為37
     年2月28日生，現年57歲，因本件車禍受有多處撕裂傷及左
     足踝外側踝骨骨折、腦震盪症候群等傷害，多次進出醫院
     ，迄今仍在進行復健治療，而無法獨立行走長程，名下無
     財產，其身體及精神受有極大之痛苦；另被告62年8月3日
     生，現年32歲，名下有土地及房屋各1筆，汽車1輛等情，
     有本院依職權調取之兩造稅務電子閘門財產所得調件明細
     表在卷可參。本院斟酌兩造上開身分、地位、學經歷及原
     告因本件車禍受有傷害等一切情狀，認原告乙○及丙○○
     因本件車禍受傷之精神慰撫金得分別請求15萬元及30萬元
     為適當。至於原告乙○主張其配偶丙○○因本次車禍受有
     傷害，其受有精神上痛苦，而依民法第195條第3項基於配
     偶身分法益而請求慰撫金云云，惟依民法第195條第3項請
     求損害賠償，需基於身分法益且情節重大，例如被害人已
     至植物人之重大傷害程度始得請求，已如前述，本院認原
     告丙○○雖因本件車禍受有傷害，尚難謂已達重大之程度
     ，是原告乙○此部分之請求，不應准許。
 ２、又損害之發生或擴大，被害人與有過失者，法院得減輕賠
     償金額，或免除之；前項之規定，於被害人之代理人或使
     用人與有過失者，準用之，民法第217條第1項及第3項分
     別定有明文。本件原告乙○就上開事故有百分之50之過失
     ，已如前述，原告丙○○係搭乘乙○所駕駛之車輛，以擴
     大自己之活動範圍，則應認乙○為丙○○之使用人，是原
     告丙○○亦應承擔上開與有過失責任。原告乙○本得請求
     之金額為339,681元（19,681+170,000+150, 000=339,681
     ），原告丙○○所得請求之金額為359,675元（59,675+300
     ,000），扣除百分之50與有過失責任後，原告乙○得請求
     169,841元【339,681×50%=169,841（元以下四捨五入）】
     ，原告丙○○得請求179,838元【35 9,675×50%=179,838
     （元以下四捨五入）】。
五、綜上所述，原告依侵權行為之法律關係，請求被告給付原告
    乙○169,841元，原告丙○○179,838元，原告乙○部分自94
    年10月13日，原告丙○○部分則自起訴狀繕本送達之翌日即
    93年6月19日起，均按週年利率百分之5計算之利息，為有理
    由，應予准許，逾此部分之請求為無理由，應予駁回。
六、本件原告勝訴部分，所命給付金額均未逾500,000元，爰依
    民事訴訟法第389條第1項第5款，依職權宣告假執行，又被
    告陳明願供擔保，聲請宣告免為假執行，經核與法律規定相
    符，爰酌定相當擔保金額宣告之；至於原告敗訴部分，因其
    訴業經駁回，則其假執行之聲請即失所依據，應併予駁回。
七、訴訟費用負擔之依據：民事訴訟法第79條。
中　　華　　民　　國　　94　　年　　11　　月　　30　　日
                  民事第二庭  審判長 法　官　楊明箴
                                     法  官  彭淑苑
                                     法  官  林惠君
以上正本，係照原本作成。
如對本判決上訴，須於判決送達後20日內向本院提出上訴狀。
                                     書記官　鍾佩芳
中　　華　　民　　國　　94　　年　　11　　月　　30　　日
